---
title: "População mundial"
subtitle: 'Apresentação dos tamanhos populacionais nos continentes'
format: pdf
editor: visual
---

Integrantes:

-   nome sobrenome, RA, Curso, Turno

-   nome sobrenome, RA, Curso, Turno

# Objetivos

Neste trabalho é apresentado o discutido o padrão de distribuição dos tanhamos populacionais por continente.

### Pacotes utilizados

```{r example, message=FALSE}
library(sf)
library(spData)
library(tidyverse)
```

### Carregando os dados `world`.

```{r world-data}
data(world)
```

### Plotando o mapa de continentes.

```{r world-continent-map}
ggplot(world) +
  geom_sf(aes(fill = continent))
```

### Plotando o mapa de tamanhos populacionais.

```{r world-pop-map}
ggplot(world) +
  geom_sf(aes(fill = pop))
```

### Apresentando as distribuições de tamanhos populacionais por continente.

```{r world-pop-boxplot}
ggplot(world |> 
         filter(!is.na(continent)) |> 
         filter(!is.na(pop)), 
       aes(y = pop/1000000, x = continent)) +
  geom_boxplot() +
  scale_y_log10(labels = scales::comma, 
                breaks = c(0.1, 0.5, 10, 100, 500, 1000)) +  
  labs(title = "Tamanhos populacionais por continente",
       x = "Continentes",
       y = "Tamanho das populações (milhão de habitantes)") +
  theme_classic() +
  theme(axis.text.x = element_text(angle = 45, hjust = 1),
        plot.title = element_text(hjust = 0.5))

```

### Interpretação

Descreva aqui os principais padrões conseguiu detectar e como eles se relacionam aos objetivos iniciais.
