---
title: "Título do trabalho"
subtitle: UC Geoprocessamento, BICT Mar e Engenharias, Imar, Unifesp
date: "Data: `r format(Sys.Date(), '%d-%m-%Y')`"
output: 
  pdf_document:
    toc: true
    toc_depth: 3
---

```{r setup, include=FALSE}
knitr::opts_chunk$set(echo = TRUE)
```

---

## Integrantes:

| RA   | Nome completo | Curso   | Turno    |
|------|---------------|---------|----------|
| RA 1 | Nome 1        | Curso 1 |  Turno 1 |
| RA 1 | Nome 1        | Curso 1 |  Turno 1 |



## Objetivos

Descreva os objetivos do trabalho e o que será apresentado como resultado final

## Bases de dados utilizadas

| Nome da base de dados   | Formato   | Origem  | Descrição   |
|-------------------------|-----------|---------|-------------|
| Nome da base de dados 1 | Formato 1 | Origem 1| Descrição 1 |
| Nome da base de dados 2 | Formato 2 | Origem 2| Descrição 2 |
|  ...                    |  ...      | ...     | ...         |
| Nome da base de dados n | Formato n | Origem n| Descrição n |


+ Nome da base de dados: nome_do_arquivo.extensão

+ Formato: tipo de arquivo. Raster ou Shape file 

+ Origem: link da web, pacote R, etc.

+ Descrição: se for raster, descreva a dimensão e extensão. Se shape file, descreva as dimensões (número de linhas e colunas).


## Pacotes utilizados

```{r example, message=FALSE}
library(sf)
library(spData)
library(tidyverse)
```

## Importação das bases de dados.

```{r world-data}
data(world)
```

## Descrição das bases de dados

```{r}
glimpse(world)
```

## Script para processar as bases de dados, gerar o mapa final e salvar o mapa final.