---
output: github_document
---

<!-- README.md is generated from README.Rmd. Please edit that file -->

```{r, include = FALSE}
knitr::opts_chunk$set(
  collapse = TRUE,
  comment = "#>",
  fig.path = "man/figures/README-",
  out.width = "100%"
)
```

# geoprocessamentor

<!-- badges: start -->
[![Launch Rstudio Binder](http://mybinder.org/badge_logo.svg)](https://mybinder.org/v2/gh/FCopf/geoprocessamentor/master?urlpath=rstudio)
<!-- badges: end -->

Aqui você irá encontrar o material de apoio para o curso de Geoprocessamento para o $2^o$ semestre de 2023 oferecido ao Bacharelado Interdisciplinar em Ciência e Tecnologia do Mar (BICT Mar) que pode ser acessado diretamente do [GitHub](https://github.com/FCopf/geoprocessamentor).

Para rodar uma nova seção do <a href="https://www.rstudio.com/tags/rstudio-ide/m" target="_blank">RStudio</a> clique no símbolo ![Launch Rstudio Binder](http://mybinder.org/badge_logo.svg) acima.

## Cronograma

| Data     | Aula      | Conteúdo                                          |
|-------------|-----------|---------------------------------------------------|
| **Agosto**  |           |                                                   |
| 16/08/23    | 1ª Aula   | Introdução e cronograma do curso.                 |
| 23/08/23    | 2ª Aula   | Manipulação de tabelas de atributos não espaciais |
| 30/08/23    | 3ª Aula   | Manipulação de tabelas de atributos espaciais     |
| **Setembro**|           |                                                   |
| 06/09/23    | 4ª Aula   | Tipos de dados vetoriais. *Envio do tema do trabalho* |
| 13/09/23    | 5ª Aula   | Manipulações e transformações em dados vetoriais  |
| 20/09/23    | 6ª Aula   | Projeções                                         |
| 27/09/23    | 7ª Aula   | Dados matriciais tipo raster                      |
| **Outubro** |           |                                                   |
| 04/10/23    | 8ª Aula   | Operações e manipulações de dados raster          |
| 11/10/23    | 9ª Aula   | Envio da proposta de trabalho *Envio da 1ª proposta trabalho* |
| 18/10/23    | 10ª Aula  | Discussão das propostas                           |
| 25/10/23    | 11ª Aula  | Discussão das propostas                           |
| **Novembro**|           |                                                   |
| 01/11/23    | 12ª Aula  | Interações entre dados vetoriais e dados raster. *Disponibilização das bases de dados que serão utilizadas no trabalho*   |
| 08/11/23    | 13ª Aula  | Interações entre dados vetoriais e dados raster   |
| 15/11/23    | Feriado   | **NÃO HAVERÁ AULA**                               |
| 22/11/23    | 14ª Aula  | Confecção de mapas                                |
| 29/11/23    | 15ª Aula  | *Envio do trabalho*                               |
| **Dezembro**|           |                                                   |
| 06/12/23    | 16ª Aula  | *Correções, ajustes finais e entrega dos trabalhos* |
| 13/12/23    | 17ª Aula  | *Correções, ajustes finais e entrega dos trabalhos* |
| 20/12/23    | Exame     | **PROVA EM SALA DE AULA**                         |

## Instruções

- **Envio do tema do trabalho**: Envio via Moodle de um documento contendo os integrantes do grupo (**RA, Nome completo**) e um parágrafo descrevendo os objetivos do trabalho. O trabalho final será um ou mais **mapa(s) temático(s)** propostos para responder uma ou mais perguntas objetivas. Descreva: o título do trabalho, qual(is) pergunta(s) pretendem responder e quais tipos de informações (espaciais e não espaciais) julgam ser necessárias para cumprir os objetivos. 

- **Envio da 1ª proposta de trabalho**: Neste momento, o grupo deverá descrever todas as bases de dados, onde pretendem encontrá-las e qual será a metodologia de trabalho para a geração do mapa temático, isto é, qual serão as operações necessárias para processar as bases de dados a fim de gerar o(s) mapa(s) temático(s).

- **Disponibilização das bases de dados que serão utilizadas no trabalho**: Cada grupo deverá disponibilizar as bases de dados em uma pasta compartilhada.

- **Envio do trabalho**: Os grupos deverão enviar via **Moodle** os scripts utilizados para gerar os mapas temáticos, contendo a descrição de cada etapa do script.

- **Correções, ajustes finais e entrega dos trabalhos**: Esses dias serão utilizados para correções finais antes da entrega do trabalho via Moodle. O trabalho será composto de uma texto apresentando o título, nome dos integrates, objetivos do trabalho e detalhamento do processo de gração do(s) mapa(s) por meio de scripts comentados (vide documento: **Exemplo_trabalho_final.pdf**).

## Estrutura das pastas

- Na pastas **aulas_Rmd** e **aulas_R** você encontrará as aulas nos formatos `.Rmd` e `.R` respectivamente contendo os tutoriais e exercícios de cada aula. Você pode escolher qualquer uma dos formatos para rodar ou para exportar para seu computador.

- Na pasta **scripts** estão funções úteis que serão utilizadas durante o curso.

- Na pasta **dados** estão as bases de dados (`.csv`, `.shp`, `.gif`, etc...) utilizadas no curso.

- Uma vez no ambiente ![Launch Rstudio Binder](http://mybinder.org/badge_logo.svg) do <a href="https://www.rstudio.com/tags/rstudio-ide/m" target="_blank">RStudio</a>, qualquer arquivo pode ser exportado a partir da aba **Files** --> **More** ![More](imagens/gear-fill.svg)


## Exemplo

```{r example, message=FALSE}
library(sf)
library(spData)
library(tidyverse)
```

Carregando os dados `world`.

```{r world-data}
data(world)
```

Verificando a tabela de atributos das 10 primeiras linhas.

```{r}
world |>
  head()
```

Plotando o mapa de continentes.

```{r world-continent-map}
ggplot(world) +
  geom_sf(aes(fill = continent))
```

Plotando o mapa de tamanhos populacionais.

```{r world-pop-map}
ggplot(world) +
  geom_sf(aes(fill = pop))
```
