---
output: github_document
---

<!-- README.md is generated from README.Rmd. Please edit that file -->

```{r, include = FALSE}
knitr::opts_chunk$set(
  collapse = TRUE,
  comment = "#>",
  fig.path = "man/figures/README-",
  out.width = "100%"
)
```

# geoprocessamentor

<!-- badges: start -->
[![Launch Rstudio Binder](http://mybinder.org/badge_logo.svg)](https://mybinder.org/v2/gh/FCopf/geoprocessamentor/master?urlpath=rstudio)
<!-- badges: end -->

Aqui você irá encontrar o material de apoio para o curso de UC de **Geoprocessamento** para o $2^o$ semestre de 2023, oferecido ao Bacharelado Interdisciplinar em Ciência e Tecnologia do Mar (BICT Mar), IMar, Unifesp, Campus Baixada Santista.

Abra a seção virtual do <a href="https://www.rstudio.com/tags/rstudio-ide/" target="_blank">RStudio</a> através do link ![Launch Rstudio Binder](http://mybinder.org/badge_logo.svg) para rodar os arquivos `.R`, `.Rmd` deste repositório.

## Cronograma

| Data        | Aula      | Conteúdo                                          |Entregas e atividades|
|-------------|-----------|---------------------------------------------------|-------|
| **Agosto**  |           |                                                   |       |
| 16/08/23    | 1ª Aula   | Introdução e cronograma do curso                  |       |
| 23/08/23    | 2ª Aula   | Manipulação de atributos não espaciais em tabelas |*Aula_02_exercicios*|
| 30/08/23    | 3ª Aula   | Manipulação de atributos espaciais em tabelas     |*Aula_03_exercicios*|
| **Setembro**|           |                                                   |       |
| 06/09/23    | 4ª Aula   | Dados vetoriais, manipulações e transformações    |*Aula_04_exercicios*|
| 13/09/23    | 5ª Aula   | Dados matriciais do tipo raster                   |*Aula_05_exercicios*; *Envio do tema do trabalho*|
| 20/09/23    | 6ª Aula   | Operações e manipulações de dados raster          |*Aula_06_exercicios*|
| 27/09/23    | 7ª Aula   | Projeções                                         |*Aula_07_exercicios*|
| **Outubro** |           |                                                   |       |
| 04/10/23    | 8ª Aula   | Bases de dados                                    |*Aula_08_exercicios*|
| 11/10/23    | 9ª Aula   | Atividade prática: busca de bases de dados do trabalho        |*Envio da proposta trabalho* |
| 18/10/23    | 10ª Aula  | Atividade prática: processamento de dados do trabalho |       |
| 25/10/23    | 11ª Aula  | Atividade prática: processamento de dados do trabalho |       |
| **Novembro**|           |                                                   |       |
| 01/11/23    | 12ª Aula  | Interações entre dados vetoriais e raster         |*Aula_12_exercicios*; *Envio das bases de dados que serão utilizadas no trabalho*   |
| 08/11/23    | 13ª Aula  | Interações entre dados vetoriais e raster         |*Aula_13_exercicios*|
| 15/11/23    | Feriado   | **NÃO HAVERÁ AULA**                               |       |
| 22/11/23    | 14ª Aula  | Confecção de mapas                                |*Aula_14_exercicios*|
| 29/11/23    | 15ª Aula  | Confecção de mapas                                |*Aula_15_exercicios*; *Envio da 1ª versão do trabalho*|
| **Dezembro**|           |                                                   |       |
| 06/12/23    | 16ª Aula  | Atividade prática: correções, ajustes finais |*Entrega do trabalho* |
| 13/12/23    | 17ª Aula  | Atividade prática: correções, ajustes finais |*Entrega do trabalho* |
| 20/12/23    | Exame     | **PROVA EM SALA DE AULA**                         |       |

## Instruções

- **Envio do tema do trabalho** ($5\%$ da nota final): Envio via **Moodle** de um documento contendo os integrantes do grupo (**RA, Nome completo**) e um parágrafo descrevendo os objetivos do trabalho. O trabalho final será um ou mais **mapa(s) temático(s)** propostos para responder uma ou mais perguntas objetivas. Descreva: o título do trabalho, qual(is) pergunta(s) pretendem responder e quais tipos de informações (espaciais e não espaciais) julgam ser necessárias para cumprir os objetivos. 

- **Envio da proposta de trabalho** ($10\%$ da nota final): O grupo deverá descrever todas as bases de dados, onde pretendem encontrá-las e qual será a metodologia de trabalho para a geração do mapa temático, isto é, qual serão as operações necessárias para processar as bases de dados a fim de gerar o(s) mapa(s) temático(s).

- **Envio das bases de dados que serão utilizadas no trabalho** ($10\%$ da nota final): Cada grupo deverá disponibilizar as bases de dados em uma pasta compartilhada.

- **Envio da 1ª versão do trabalho** ($20\%$ da nota final): Os grupos deverão enviar via **Moodle** os scripts utilizados para gerar os mapas temáticos, contendo a descrição de cada etapa do script.

- **Entrega dos trabalhos** ($25\%$ da nota final): Dias utilizados para correções finais antes da entrega do trabalho via Moodle. O trabalho será composto de uma texto apresentando o título, nome dos integrates, objetivos do trabalho e detalhamento do processo de gração do(s) mapa(s) por meio de scripts comentados. Imagens e tabelas temáticas finais deverão estar em documentos a parte nos formatos `.png` (imagens) e `.pdf` (tabelas) (vide documento: <a href="https://github.com/FCopf/geoprocessamentor/blob/master/Exemplo_trabalho_final.pdf" target="_blank">Exemplo_trabalho_final.pdf</a>).

- **Aula_XX_exercicios** ($30\%$ da nota final). As listas de exercícios deverão ser enviada via Moodle ao final de cada aula.



## Estrutura das pastas

- Na pastas **aulas_r** e **aulas_rmd** você encontrará as aulas nos formatos `.R` e `.Rmd` respectivamente contendo os tópicos e exercícios de cada aula. Você pode escolher seguir qualquer um dos formatos acompanhar as atividades.

- Na pasta **scripts** estão funções úteis que serão utilizadas durante o curso.

- Na pasta **dados** estão as bases de dados (`.csv`, `.shp`, `.gif`, etc...) utilizadas no curso.

- Na pasta **exercicios** estão as listas de execícios a serem entregues ao final de cada aula.

- Uma vez no ambiente ![Launch Rstudio Binder](http://mybinder.org/badge_logo.svg) do <a href="https://www.rstudio.com/tags/rstudio-ide/" target="_blank">RStudio</a>, qualquer arquivo pode ser exportado a partir da aba **Files** --> **More** ![More](imagens/gear-fill.svg)

## E-books e tutorais

* Programação em R

  1. <a href="https://fcopf.github.io/probest-introR/" target="_blank">Introdução ao Ambiente R de Programação</a>
  
  2. <a href="https://fcopf.github.io/visualizacao-de-dados/" target="_blank">Descrição e Visualização de Dados</a>
  
  3. <a href="https://www.tidyverse.org/" target="_blank">Tidyverse</a>

* Geoprocessamento em R

  1. <a href="https://r.geocompx.org/" target="_blank">Geocomputation with R</a>
  
  2. <a href="https://geobgu.xyz/r/index.html" target="_blank">Introduction to Spatial Data Programming with R</a>
  
  3. <a href="https://r-spatial.org/book/" target="_blank">Spatial Data Science: With Applications in R</a>

* Pacotes úteis em geoprocessamento

  
  1. <a href="https://r-spatial.github.io/sf/" target="_blank">Simple Features for R</a>
  
  2. <a href="https://rspatial.org/index.html" target="_blank">Spatial Data Science with R and “terra”</a>
  
  3. <a href="https://r-spatial.github.io/stars/index.html" target="_blank">Spatiotemporal Arrays: Raster and Vector Datacubes</a>

## Exemplo

```{r setup, include=FALSE}
knitr::opts_chunk$set(echo = TRUE, message=FALSE,
                      fig.align = 'center', fig.width = 10, fig.height = 5)
```

```{r example, message=FALSE}
library(sf)
library(spData)
library(tidyverse)
```

Carregando os dados `world`.

```{r world-data}
data(world)
```

Verificando a tabela de atributos das 10 primeiras linhas.

```{r}
world %>%
  head(n = 10)
```

Plotando o mapa de continentes.

```{r world-continent-map}
ggplot(world) +
  geom_sf(aes(fill = continent))
```

Plotando o mapa de tamanhos populacionais.

```{r world-pop-map}
ggplot(world) +
  geom_sf(aes(fill = pop))
```

Plotando o mapa da América do Sul.

```{r america-sul-tab}
asul <- world %>% 
  filter(continent == 'South America')

asul
```

```{r america-sul-map}
ggplot(asul) +
  geom_sf(aes(fill = name_long)) +
  labs(fill = 'País') +
  theme_void()
```