---
title: "GEOPROCESSAMENTO - BICT Mar"
subtitle: "Aula 2: Manipulação de atributos não espaciais em tabelas"
author: "Fabio Cop"
date: "23-08-2023"
output: pdf_document
---

```{r setup, include=FALSE}
knitr::opts_chunk$set(echo = TRUE, message=FALSE)
knitr::opts_knit$set(root.dir = "/home/rstudio/")
```


### Pacotes utilizados
```{r}
library(tidyverse)
```

### Lendo a base de dados.
Fonte: https://www.ibge.gov.br/estatisticas/sociais/populacao/22827-censo-demografico-2022.html

```{r}
munibge <- read_csv('dados/municipios_ibge2022.csv', col_types = cols(uf_cod = 'c'))
munibge
```

### Descrevendo o data frame.
```{r}
dim(munibge) # Dimensões da tabela
glimpse(munibge) # Descrição dos atributos (colunas)
```


### Contando número de estados.
```{r}
munibge %>% 
  distinct(uf) %>% 
  count()
```

### Contando número de municipios pelo nome.
```{r}
munibge %>% 
  distinct(municipio) %>% 
  count() 
```

### Contando número de municipios pelo código.
```{r}
munibge %>% 
  select(municipio_cod) %>% 
  count()
```

### Verificando nomes repetidos
```{r}
munibge %>% 
  count(municipio) %>% 
  arrange(desc(n))
```

### Filtrando linhas
```{r}
acre <- munibge %>% 
  filter(uf == 'AC')
```

### Ordenando linhas
```{r}
acre %>% arrange(populacao_2022)
acre %>% arrange(desc(populacao_2022))
```

### Sumarisando um data frame
```{r}
acre %>% 
  summarise(populacao_total = sum(populacao_2022))
```

### Mais de uma estatística descritiva para a coluna
```{r}
acre %>% 
  summarise(populacao_total = sum(populacao_2022),
            populacao_media = mean(populacao_2022))
```

### Mais de uma coluna
```{r}
acre %>% 
  summarise(across(c(area_km2, populacao_2010, populacao_2022, domicilios_2022), ~sum(.)))
```

### Todas as colunas numericas
```{r}
acre %>% 
  summarise(across(where(is.numeric), ~sum(.)))
```

### Todas as colunas com tamanhos populacionais
```{r}
acre %>% 
  summarise(across(starts_with('populacao'), ~sum(.)))
```

### Sumarisando um data frame por grupos

```{r}
estados <- munibge %>% 
  group_by(uf) %>% 
  summarise(across(where(is.numeric), ~sum(.)))
```
  
### Criando colunas
```{r}
capitais <- munibge %>% 
  filter(capital == 'sim')
```

### Crescimento entre 2010 e 2022
```{r}
capitais <- capitais %>% 
  mutate(crescimento = populacao_2022-populacao_2010) %>% 
  mutate(cresc_percentual = round((populacao_2022/populacao_2010 - 1) * 100, 2)) %>% 
  mutate(densidade_2022 = round(populacao_2022/area_km2,2)) %>% 
  arrange(desc(densidade_2022))
```

## Graficos
### Tamanho populacional em 2022
```{r}
ggplot(capitais, aes(y = populacao_2022/1000, x = reorder(municipio, -populacao_2022))) +
  geom_col(fill = 'darkblue') +
  labs(y = "Habitantes (x 1,000)", x = '') +
  scale_y_continuous(breaks = seq(0, 12000, by = 1000),
                     labels = scales::comma) +
  theme_classic(base_size = 15) +
  theme(axis.text.x = element_text(angle = 45, hjust = 1))
```

### Crescimento comparado a 2010
```{r}
ggplot(capitais, aes(y = cresc_percentual, x = reorder(municipio, -cresc_percentual))) +
  geom_col(fill = 'darkblue') +
  labs(y = "Crescimento em 2022 (% de 2010)", x = '') +
  scale_y_continuous(breaks = seq(-10, 50, by = 5),
                     labels = scales::comma) +
  theme_classic(base_size = 15) +
  theme(axis.text.x = element_text(angle = 45, hjust = 1))
```

### Densidade populacional
```{r}
ggplot(capitais, aes(y = densidade_2022, x = reorder(municipio, -densidade_2022))) +
  geom_col(fill = 'darkblue') +
  labs(y = expression("Densidade populacional (Hab/km"^"2"*")"), x = '') +
  scale_y_continuous(breaks = seq(0, 10000, by = 500),
                     labels = scales::comma) +
  theme_classic(base_size = 15) +
  theme(axis.text.x = element_text(angle = 45, hjust = 1))
```

