---
title: "GEOPROCESSAMENTO - BICT Mar"
subtitle: "Aula 4: Dados vetoriais, manipulações e transformações"
author: "Fabio Cop"
date: "06-09-2023"
output: pdf_document
---

### Pacotes utilizados
```{r, include = TRUE, message = FALSE}
library(here)
library(tidyverse)
library(sf)
library(geobr)
library(patchwork)
```

**Observações iniciais
 - Rode o comando abaixo **antes** de iniciar o exercício clicando no triângulo verde à esquerda na célula.
 
```{r setup, include = TRUE}
knitr::opts_chunk$set(echo = TRUE, message = FALSE)
knitr::opts_knit$set(root.dir = here()) 
```


### Fontes: 
- Pacote `geobr`

- https://www.ibge.gov.br/estatisticas/sociais/populacao/22827-censo-demografico-2022.html

```{r}
munibge <- read_csv('dados/municipios_ibge2022.csv', col_types = cols(uf_cod = 'c'))
```

### Bases de dados disponível em `geobr`
```{r}
list_geobr() %>% view()
```

### Carregando cases de dados de `geobr`
*Brasil*
```{r}

br <- read_country(year = 2010, simplified = FALSE)
```

*Estados*
```{r}
uf <- read_state(year = 2010, simplified = FALSE)
```

*Biomas*
```{r}
biom <- read_biomes(year = 2019, simplified = FALSE)
```

*Mapas*
```{r}
# Mapa Brasil
plt_br <- ggplot() +
  geom_sf(data = br, fill = 'white')

# Mapa Estados
plt_uf <- ggplot() +
  geom_sf(data = uf, aes(color = name_region), fill = 'white') +
  labs(fill = 'Região')

# Mapa Biomas
plt_bm <- ggplot() +
  geom_sf(data = biom, aes(fill = name_biome)) +
  labs(fill = 'Bioma')

```

```{r}
plt_br
```

```{r}
plt_uf
```

```{r}
plt_bm
```

### Combinando os mapas
```{r}
ggplot() +
  geom_sf(data = br, fill = 'white') +
  geom_sf(data = uf, aes(color = name_region), fill = NA, linewidth = 0.5, linetype = 2) +
  geom_sf(data = biom, aes(fill = name_biome), alpha = 0.2) +
  labs(Fill = '') +
  theme_bw() +
  guides(color = 'none')
```

## Transformações

### 1. Centróide
```{r}
uf_centro <- st_centroid(st_geometry(uf))
br_centro <- st_centroid(st_geometry(br))

ggplot() +
  geom_sf(data = br, fill = 'white') +
  geom_sf(data = uf, fill = NA, linewidth = 0.5, linetype = 2) +
  geom_sf(data = br_centro, color = 'blue', size  = 3) +
  geom_sf(data = uf_centro, color = 'red', size = 0.5)
```

### 2. Reposicionamento
```{r}
uf_repos <- st_geometry(uf) + c(0,10)
st_crs(uf_repos) <- 4326

ggplot() +
  geom_sf(data = br, fill = 'white') +
  geom_sf(data = uf_repos, fill = NA, linewidth = 0.5, linetype = 2)
```

### 3. Rescalonamento
*3.1. Centralizando nos estados* 
```{r}
uf_reduz <- (st_geometry(uf) - st_geometry(uf_centro)) * 0.50 + st_geometry(uf_centro)
st_crs(uf_reduz) <- 4326

ggplot() +
  geom_sf(data = br, fill = 'white') +
  geom_sf(data = uf_centro, color = 'red', size = 0.5) +
  geom_sf(data = uf_reduz, fill = NA, linewidth = 0.5, linetype = 2)
```

*3.2. Centralizando nos Brasil*
```{r}
uf_reduz_br <- (st_geometry(uf) - st_geometry(br_centro)) * 0.55 + st_geometry(br_centro)
st_crs(uf_reduz_br) <- 4326

ggplot() +
  geom_sf(data = br, fill = 'white') +
  geom_sf(data = br_centro, color = 'blue', size = 2) +
  geom_sf(data = uf_reduz_br, fill = NA, linewidth = 0.5, linetype = 2)
```

*3.3. Aplicação - Mapa da Densidade Populacional*
```{r}
uf_pop <- munibge %>% 
  group_by(uf) %>% 
  summarise(populacao_total = sum(populacao_2022)) %>% 
  mutate(pop_rel = populacao_total/max(populacao_total)) 
  
uf_aum <- uf %>% left_join(uf_pop, by = join_by(abbrev_state == uf))  

uf_prop <- (st_geometry(uf_aum) - st_geometry(uf_centro)) * (uf_aum$pop_rel) + st_geometry(uf_centro)
st_crs(uf_prop) <- 4326

ggplot() +
  geom_sf(data = br, fill = 'white') +
  geom_sf(data = uf_prop, fill = 'lightblue', color = NA, linetype = 2) +
  geom_sf(data = uf, fill = NA) +
  theme_void()
```

### 4. Rotação
*Matríz de rotação*
Essa representação em Markdown cria uma tabela com duas colunas e duas linhas para representar a matriz 2x2 fornecida em R.

```{r}
rot <- function(a) matrix(c(cos(a), sin(a), -sin(a), cos(a)), 2, 2)
```

*4.1. Rotacionando ao redor do centro do pais*
```{r}
theta = pi/4 #ângulo em radianos
uf_rot <- (st_geometry(uf) - st_geometry(br_centro)) * rot(theta) + st_geometry(br_centro)
st_crs(uf_rot) <- 4326

ggplot() +
  geom_sf(data = br, fill = NA) +
  geom_sf(data = br_centro, color = 'blue', size = 2) +
  geom_sf(data = uf_rot, fill = 'white', alpha = 0.5, linewidth = 0.5, linetype = 2)
```

## Operações de União e intersecção de poligonos

### Lendo o bioma Mata Atlântica
```{r}
ma <- biom %>% 
  filter(name_biome == 'Mata Atlântica')
ggplot(ma) + geom_sf()
```

### Lendo e Estado de Minas Grais
```{r}
mg <- read_state(code_state = 'MG')
ggplot(mg) + geom_sf()
```

```{r}
mg_ma_plt <- ggplot() + 
  geom_sf(data = br, fill = 'white') +
  geom_sf(data = ma, fill = 'green', alpha = 0.2) +
  geom_sf(data = mg, fill = 'red', alpha = 0.2) +
  theme_bw()
mg_ma_plt
```

### União
```{r}
uniao_mamg <- st_union(ma, mg)
```

### Intersecção
```{r}
intersec_mamg <- st_intersection(ma, mg)
```

### Diferença
```{r}
diff_mamg <- st_difference(ma, mg)
diff_mgma <- st_difference(mg, ma)
```


### Diferença simétrica
```{r}
symdiff_mamg <- st_sym_difference(ma, mg)
```

### Os gráficos
```{r}
bs = 10
uniao_plt <- ggplot() + 
  geom_sf(data = br, fill = 'white') +
  geom_sf(data = uniao_mamg, fill = 'orange', alpha = 0.2) +
  labs(title = expression(paste('MA',union(), 'MG')),
       subtitle = 'União') +
  theme_bw(base_size = bs)

interse_plt <- ggplot() + 
  geom_sf(data = br, fill = 'white') +
  geom_sf(data = intersec_mamg, fill = 'Blue', alpha = 0.2) +
  labs(title = expression(paste('MA',intersect(), 'MG')),
       subtitle = 'Intersecção') +
  theme_bw(base_size = bs)

diff1_plt <- ggplot() + 
  geom_sf(data = br, fill = 'white') +
  geom_sf(data = diff_mamg, fill = 'green', alpha = 0.2) +
  labs(title = expression('MA - MG'),
       subtitle = 'Diferença') +
  theme_bw(base_size = bs)

diff2_plt <- ggplot() + 
  geom_sf(data = br, fill = 'white') +
  geom_sf(data = diff_mgma, fill = 'red', alpha = 0.2) +
  labs(title = expression('MG - MA'),
       subtitle = 'Diferença') +
  theme_bw(base_size = bs)

symdiff_plt <- ggplot() + 
  geom_sf(data = br, fill = 'white') +
  geom_sf(data = symdiff_mamg , fill = 'yellow', alpha = 0.2) +
  labs(title = expression(paste('(MA',union(), 'MG) - ', '(MA',intersect(), 'MG)')),
       subtitle = 'Diferença simétrica') +
  theme_bw(base_size = bs)

```

```{r}
(mg_ma_plt / uniao_plt) | (interse_plt / symdiff_plt) | (diff1_plt / diff2_plt)
```

### Aplicação: encontrando os Estados que têm alguma intersecção com o bioma Mata Atlântica
```{r}
uf_ma <- uf %>% 
  st_intersection(ma) %>% 
  mutate(geom = case_when(st_geometry_type(geom) == "POLYGON" ~ st_cast(geom, "MULTIPOLYGON"),
                          .default = geom))
ggplot() +
  geom_sf(data = br, fill = 'white') +
  geom_sf(data = uf_ma, fill = 'lightgreen', color = 'black')

```

Percebemos que o comando `st_intersection` criou poligonos somente com a parte dos estados que intercepam o bioma. Vamos usar o comando join para selecionar TODO o polygono dos estados que interceptam o bioma

```{r}
uf_ma_null <- st_drop_geometry(uf_ma) %>% 
  select(abbrev_state)

uf_ma_completo <- uf %>% 
  inner_join(uf_ma_null, by = 'abbrev_state')
```

Verificando os mapas isolados
```{r}
uf_interc_plt <- ggplot() +
  geom_sf(data = br, fill = 'white') +
  geom_sf(data = uf_ma_completo)

ma_interc_plt <- ggplot() +
  geom_sf(data = br, fill = 'white') +
  geom_sf(data = uf_ma, fill = 'lightgreen', color = 'black')

# Verificando o mapa completo
ufma_interc_plt <- ggplot() +
  geom_sf(data = br, fill = 'white') +
  geom_sf(data = uf_ma_completo) +
  geom_sf(data = uf_ma, fill = 'lightgreen', color = 'black')
```

```{r}
uf_interc_plt / ma_interc_plt / ufma_interc_plt
```

Percentual dos estados no bioma Mata Atlântica
```{r}
uf_ma_a <- uf_ma %>% 
  mutate(area = st_area(uf_ma))
uf_a <- uf %>% 
  mutate(area = st_area(uf)) %>% 
  left_join(uf_ma_a %>% 
              st_drop_geometry() %>% 
              select(abbrev_state, area), 
              by = 'abbrev_state') %>% 
  mutate(area_rel = as.numeric(area.y/area.x))
```

```{r}
perc_ma_plt <- ggplot(uf_a) +
  geom_sf(aes(fill = area_rel)) +
  scale_fill_gradient(low = "lightgreen", high = "darkgreen",
                      breaks = seq(0, 1, by = .2)) +
  labs(title = 'Inserção no Bioma Mata Atlântica', fill = 'Inserção (%)') +
  theme(plot.title = element_text(hjust = 0.5))

perc_ma_plt
```

```{r}
ufma_interc_plt / perc_ma_plt
```
