---
title: "GEOPROCESSAMENTO - BICT Mar - EXERCÍCIOS"
subtitle: "Aula 4: Dados vetoriais, manipulações e transformações"
author: "Seu-nome-RA-Turno"
date: "Data: `r format(Sys.Date(), '%d-%m-%Y')`"
output: pdf_document
---

### 1. Carrege os pacotes abaixo

```{r, include = TRUE, message = FALSE}
library(here)
library(tidyverse)
library(sf)
library(geobr)
library(patchwork)
```

**Observações iniciais
 - Rode o comando abaixo *antes** de iniciar o exercício clicando no triângulo verde à esquerda na célula.
 
```{r setup, include = TRUE}
knitr::opts_chunk$set(echo = TRUE, message = FALSE)
knitr::opts_knit$set(root.dir = here()) 
```

### 2. Repita as operações realizadas na arquivo da `Aula_4.R` para:

1. Plotar um mapa apresentando apenas a parcela dos estados brasileiro com intercecção com o Bioma Amazônico;

2. Calcular o percentual da área de cada estado Brasileiro inserida no Bioma Amazônico e;

3. Apresentar um mapa de tods os estados brasileiro preenchendo os polígonos dos estados conforme este percentual.
