---
title: "GEOPROCESSAMENTO - BICT Mar - EXERCÍCIOS"
author: "Seu-nome-RA-Turno"
date: "23-08-2023"
output: pdf_document
---
# Rode esta linha ANTES de iniciar o exercício.

```{r setup, include=TRUE}
knitr::opts_chunk$set(echo = TRUE, message = FALSE)
```

## Aula 2: Manipulação de atributos não espaciais em tabelas

### 1. Carrege o pacote `tidyverse`

```{r}

```


### 2. Importe o arquivo `municipios_ibge2022.csv`

```{r}

```

### 3. Crie duas novas colunas com o número de moradores por domicílio em 2022 e com a densidade populacional em 2022 (habitantes/km2).

```{r}

```


### 4. Agrupe a tabela resultante por estado e obtenha as seguintes variáveis (sumarisadas por estado):

* Área total.
* Número total de municípios.
* População total em 2022.
* População média por município.
* Desvio padrão da população por município.
* Coeficiente de variação da população por município.
* Número de moradores médio por município.
* Desvio padrão do número de moradores por município.
* Coeficiente de variação do número de moradores por município.

```{r}

```


### 5. Liste os 3 estados com maiores populações.

```{r}

```


### 6. Liste os 5 estados com maiores números médios de moradores por domicílio.

```{r}

```

### 7. Liste os 5 estados com menores números médios de moradores por domicílio.

```{r}

```

