---
title: "GEOPROCESSAMENTO - BICT Mar - EXERCÍCIOS"
subtitle: "Aula 3: Manipulação de atributos espaciais em tabelas"
author: "Seu-nome-RA-Turno"
date: "Data: `r format(Sys.Date(), '%d-%m-%Y')`"
output: pdf_document
---

## Aula 3: Manipulação de atributos espaciais em tabelas

### 1. Carrege o pacote `tidyverse`

```{r, include = TRUE, message = FALSE}
library(here)
library(tidyverse)
library(sf)
library(patchwork)
library(scales)
```

**Observações iniciais
 - Rode o comando abaixo *antes** de iniciar o exercício clicando no triângulo verde à esquerda na célula.
 
```{r setup, include = TRUE}
knitr::opts_chunk$set(echo = TRUE, message = FALSE)
knitr::opts_knit$set(root.dir = here()) 
```

### 2. Repita as operações realizadas na arquivo da `Aula_3.R` e para gerar:

1. Um mapa para os estados do Sul do Brasil preenchido com os municípios

2. Um mapa para os estados do Sul do Brasil preenchido com os a **densidade populacional** dos municípios

3. Um mapa para os estados do Sul do Brasil preenchido com os o **crescimento percentual** dos municípios entre 2012 e 2022

4. Use o comando `ggsave()` para criar uma figura em .png do mapa gerado nos itens 2 e 3.